臺灣高等法院臺中分院刑事判決　　　 100年度上易字第1402號
上　訴　人
即　被　告　張勝傑
　　　　　　簡存彬
上列上訴人因詐欺案件，不服臺灣臺中地方法院100年度易字第
474號中華民國100年9月5日第一審判決（起訴案號：臺灣臺中地
方法院檢察署98年度偵字第25571號、99年度偵字第10908號），
提起上訴，本院判決如下：
    主  文
上訴駁回。
    理  由
一、按依刑事訴訟法第350條、第361條、第362條、第367條規定
    ，不服地方法院之第一審判決而上訴者，須提出上訴書狀，
    並應敘述具體理由，為上訴必備之程式；其所提出之書狀未
    敘述上訴理由，或僅曾以言詞陳述上訴理由者，均應於上訴
    期間屆滿後20日內補提理由書於第一審法院。第一審法院經
    形式審查，認逾期未補提上訴理由者，應定期間先命補正；
    逾期未補正者，為上訴不合法律上之程式，應以裁定駁回。
    倘已提出上訴理由，但所提非屬具體理由者，或已上訴但未
    提上訴理由，經審判長定期間補正仍未補正者，則應由第二
    審法院以上訴不合法律上之程式，判決駁回。而所謂具體理
    由，必係依據卷內既有訴訟資料或提出新事證，指摘或表明
    第一審判決有何採證認事、用法或量刑等足以影響判決本旨
    之不當或違法，而構成應予撤銷之具體事由，始克當之（例
    如：依憑證據法則具體指出所採證據何以不具證據能力，或
    依憑卷證資料，明確指出所為證據證明力之判斷如何違背經
    驗、論理法則）；倘僅泛言原判決認定事實錯誤、違背法令
    、量刑失之過重或輕縱，而未依上揭意旨指出具體事由，或
    形式上雖已指出具體事由，然該事由縱使屬實，亦不足以認
    為原判決有何不當或違法者（例如：對不具有調查必要性之
    證據，法院未依聲請調查亦未說明理由，或援用證據不當，
    但除去該證據仍應為同一事實之認定），皆難謂係具體理由
    ，俾與第二審上訴制度旨在請求第二審法院撤銷、變更第一
    審不當或違法之判決，以實現個案救濟之立法目的相契合，
    並節制濫行上訴（最高法院97年度台上字第892號刑事判決
    意旨參照）。
二、本件上訴人即被告張勝傑於民國100年9月23日，具狀向原審
    法院提出上訴，核其記載之上訴理由略為：被告張勝傑於原
    審法院審理期間已有悔意，並供出涉案指示關係之人，毫無
    湮滅事實之意，願以認罪協商接受懲處，懇請本院對被告張
    勝傑從輕量刑，得以易科罰金云云。上訴人即被告簡存彬則
    於100年9月19日，具狀向原審法院提出上訴，核其記載之上
    訴理由略為：(一)被告簡存彬係受綽號「阿寶」之指派擔任「
    車手」工作，對「阿寶」及其所屬之詐騙集團所知有限，彼
    等以何方法行騙，實非被告簡存彬所得而知，原審判決以被
    告簡存彬就犯罪事實三之(二)、(八)至(十四)部分，應另涉起訴書所
    未載之僭行公務員職權罪，應有未洽。(二)原審判決附表二編
    號1、2部分，被害人受騙金額分別為新台幣（下同）9萬8千
    元、10萬元，原審判決均處以有期徒刑6月，惟附表二編號
    12 、13、14所示，被害人受騙金額分別為10萬元、9萬5千
    元、10萬元，原審卻處以有期徒刑7月，兩相比較，金額相
    當，刑度卻有差異，其量刑權衡應有未當。又，原審判決附
    表二編號4、5、6所示，被害人受騙金額分別為2萬9987元、
    2萬9987元、2萬9989元，原審判決均處以有期徒刑3月，惟
    附表二編號11所示被害人受騙金額為2萬6千元，原審卻處以
    有期徒刑4月，顯有違比例原則。(三)被告簡存彬並非累犯，
    犯後坦承犯行態度良好，前後參與詐騙金額共約100萬元，
    被告簡存彬所得約3萬元，原審合併定應執行刑達有期徒刑3
    年6月，應屬過重。(四)被告簡存彬上有61歲之母親，下有4歲
    之女兒，均賴被告簡存彬1人撫養，且需負擔先父遺留下2
    筆貸款合計約170萬元，案發當時被告簡存彬因一時無業，
    迫於生活壓力，而犯錯誤，請本院考量被告簡存彬之情況，
    從輕量刑，以勵再生云云。
三、本院查：
(一)、被告2人因不服上開臺灣臺中地方法院之第一審判決，而於
    前述時間具狀敘明理由向原審法院提起上訴，則依刑事訴訟
    法第361條第2項之規定、該條項立法修正理由及上開最高法
    院判決意旨，被告倘已提出上訴理由，但所提非屬具體理由
    者，即應由第二審法院以上訴不合法律上之程式，以判決駁
    回之；且上訴理由之具體與否係屬第二審法院審查範圍，不
    在命補正之列（參見法院辦理刑事訴訟案件應行注意事項第
    162點）。
(二)、經核上開被告張勝傑、簡存彬所提之上訴理由，要非屬所謂
    之具體理由（即必須依據卷內既有訴訟資料或提出新事證，
    具體指摘或表明第一審判決有何採證認事、用法或量刑等足
    以影響判決本旨之不當或違法，而構成應予撤銷之具體事由
    ，始克當之【例如：依憑證據法則具體指出所採證據何以不
    具證據能力，或依憑卷證資料，明確指出所為證據證明力之
    判斷如何違背經驗、論理法則】，最高法院97年度臺上字第
    892號判決意旨參見）。而且，被告張勝傑、簡存彬分別在
    原審100年3月24日準備程序、100年4月26日審判程序、100
    年5月30日、100年6月13日、100年8月4日、100年8月8日簡
    式審判程序，本即為全部認罪之陳述，復表明無證據調查（
    見原審卷(一)第75頁、150頁背面、228頁背面、257頁、原審
    卷(二)第25、27頁、36頁背面、37頁），有原審準備程序、審
    判筆錄可稽。
(三)、被告簡存彬雖以其就「阿寶」及其所屬之詐騙集團，關於原
    審判決犯罪事實三之(二)、(八)至(十四)所示僭行公務員職權罪部分
    ，實無所知等理由，指摘原審判決不當，然被告簡存彬就犯
    罪事實三之(二)、(八)至(十四)所示僭行公務員職權罪之犯罪事實，
    檢察官於起訴書固未於論罪欄提及，但已於起訴書犯罪事實
    欄記載甚明（見起訴書第4至6頁），此部分自為起訴效力所
    及（原審並已說明：公訴意旨雖未論及僭行公務員職權罪，
    然此部分與前開詐欺有罪部分，有裁判上一罪之想像競合關
    係，自得一併審理等文，見原審判決第17頁第14行至16行）
    。何況，原審審理時已告知被告簡存彬涉犯刑法第158條
    第1項僭行公務員職權罪名（見原審卷(一)第118、254頁、卷
    (二)第24頁），被告簡存彬經原審告知此項罪名後，仍為如上
    全部認罪之陳述，是原審認定被告所犯如原審判決書所認定
    之犯罪事實三之(二)、(八)至(十四)所示僭行公務員職權罪（見原審
    判決書第5、7至10頁所載），業經原審依憑卷內證據，敘明
    認定事實及得心證之理由，並已說明其量刑參酌之情狀（詳
    見原審判決書第13至18頁），其認定事實、量刑所依憑之證
    據、理由，復未違反經驗法則、論理法則。是被告簡存彬此
    部分上訴理由，並非本於案內具體之卷證資料，或提出其他
    新事證，以指摘或表明第一審判決有何採證認事、用法或量
    刑等足以影響判決本旨之不當或違法，而可構成應予撤銷之
    具體事由。
(四)、按刑事審判旨在實現刑罰權之分配的正義，故法院對有罪被
    告之科刑，應符合罪刑相當之原則，使輕重得宜，罰當其罪
    ，以契合社會之法律感情，此所以刑法第57條明定科刑時應
    審酌一切情狀，尤應注意該條所列10款事項以為科刑輕重之
    標準，俾使法院就個案之量刑，能斟酌至當。而量刑輕重係
    屬事實審法院得依職權自由裁量之事項，苟已斟酌刑法第57
    條各款所列情狀而未逾越法定刑度，不得遽指為違法（最高
    法院72年度台上字第6696號判例要旨參照）。被告張勝傑、
    簡存彬雖另以原審量刑過重等前詞，為其上訴理由，然查，
    原判決就被告2人所為量刑並定其應執行刑，已詳細敘述其
    等之量刑理由（見原審判決書第17、18頁），原審在法定刑
    範圍內科處刑罰並定應執行刑，其所為量刑職權之行使，核
    無不合。至於被告簡存彬雖另以：原審判決附表二編號12、
    13 、14所示及編號11所示部分，與同一判決其他被害人被
    騙相當金額部分，量刑較重，有量刑權衡未當及違反比例原
    則情形云云。但查，原審判決附表二編號12、13、14所示及
    編號11所示部分，被告簡存彬均係犯刑法第158條第1項之僭
    行公務員職務罪、刑法第339條第1項之詐且欺取財罪等2罪
    ，所犯上開2罪應依刑法第55條規定從一重論以詐欺取財罪
    （見原審判決書第15至17頁），所犯均非單純詐欺1罪，原
    審判決並斟酌被告簡存彬其他犯罪情狀，分別量處如原審判
    決書所示之刑，並與其他罪刑合併定其應執行刑，難謂有何
    量刑權衡未當及違反比例原則情形。被告2人上開上訴理由
    ，亦未依據卷內既有訴訟資料或提出新事證，指摘或表明第
    一審判決有何採證認事、用法或量刑等足以影響判決本旨之
    不當或違法，而構成應予撤銷之具體事由。
(五)、又，被告簡存彬上訴意旨雖另稱：其家中尚有老母、幼女及
    貸款各節，然此部分上訴之理由，亦未依法指摘或表明第一
    審判決有何採證認事、用法或量刑等足以影響判決本旨之不
    當或違法，而構成應予撤銷之具體事由。
四、綜上所述，被告2人之上訴理由既非前開說明所謂之具體理
    由，則揆諸前開最高法院判決之意旨，及依「程序優先於實
    體」之刑事訴訟法原則，本件上訴即不合法定上訴程式，而
    應予駁回，並不經言詞辯論為之。
據上論斷，應依刑事訴訟法第367條前段、第372條，判決如主文
。
中    華    民    國   100    年    11    月    2     日
            刑事第九庭    審判長法  官  劉  登  俊
                                法  官  陳  得  利
                                法  官  陳  宏  卿
以上正本證明與原本無異。
不得上訴。
                                書記官  林  振  甫
中    華    民    國   100    年    11    月    2     日